臺灣臺南地方法院家事判決　九十一年度婚字第四○六號
　　原　　　告　乙○○○
　　　　　　　　　　　　　送達代收人　向文英律師
　　被　　　告　甲 ○ ○
　　訴訟代理人　黃東璧律師
右當事人間請求離婚事件，本院判決如左：
    主    文
准原告與被告離婚。
被告應給付原告新台幣貳拾萬元，及自民國九十一年六月十四日起至清償日止，按週
年利率百分之五計算之利息。
原告其餘之訴駁回。
訴訟費用由被告負擔五分之一，其餘由原告負擔。
    事    實
甲、原告方面：
  一、聲明：
  （一）准原告與被告離婚。
  （二）被告應給付原告新台幣壹佰萬元，及自起訴狀繕本送達被告之翌日即民國九
        十一年六月十四日起至清償日止，按週年利率百分之五計算之利息。
  （三）訴訟費用由被告負擔。
  二、陳述：
  （一）緣兩造於民國六十一年十一月六日結婚，為夫妻關係，婚後並育有劉致良（
        民國六十六年四月一日生）、劉安盛（民國六十七年十一月九日生）、劉約
        季（民國六十五年二月二十日生）一女二男。
  （二）查兩造自婚後或個性即不甚和睦，時有爭吵，且被告個性甚為大男人主義，
        對原告絲毫未見夫妻關愛之情，時常大聲斥責原告，甚而動手毆打原告，對
        原告暴力相向。然原告為了全家生活和諧，皆逆來順受，不敢有絲亳怨言，
        但求將小孩扶養長大。原告受此長期之肉體折磨，實痛苦不堪，然為了小孩
        ，仍咬牙忍耐以對，不敢相離。但被告不但未見改過，反而見原告未加反抗
        變本加厲，原告及子女期處於被告施予之暴力陰影中。
  （三）自今年（九十一）年初以來，被告與一訴外女子過從甚密，偕進偕出，並以
        夫妻相稱，狀極親密，外頭蜚短流長，令原告羞愧難忍，痛苦難當。是原告
        一再規勸被告，請其注意在外言行，為原告及子女留顏面。然被告不僅不聽
        規勸，反而辱罵原告，謂不可能與原告再做夫妻，好趕快辦離婚，並謂現今
        外遇的人很多，有大、小老婆是普遍現象，張俊雄有大、小老婆都沒人說他
        怎樣，原告沒資格、沒權管他：：：云云。隨即一再藉口動手毆打原告，對
        原告拳打腳踢、抓頭髮、並抓桌椅、砸壞碗盤等。並謂打係為了讓原告自己
        受不了，無條件與其離婚，致令原告害怕至極，精神、肉體上痛苦不堪，難
        以與被告共同生活，而由社會工作人員緊急安置中，茲將被告毆打原告情形
        臚列如後：
    　(一)被告早已不給原告生活費，於九十一年四月十一日還要求原告支付貸款利息
        ，知沒有錢繳納，即遭被告毆打。
      (二)九十一年五月十七日，被告又動手毆打原告，兩造長子劉致良見狀，為保護
        原告亦同遭被告毆打（但未驗傷）後，原告即至醫院驗傷。熟料，回到家中
        ，被告復再動手毆打原告母子，兩造子劉致良亦遭被告毆打成傷，原告母子
        隨即報警（台南縣警察局永康分局龍潭派出所）處理，此除有驗傷單可憑外
        ，鈞院可傳喚兩造子劉致良到庭作證，並函調派出所報案記錄即明。
      (三)九十一年五月二十一日，原告外出工作前，被告又毆打原告，兒子見狀趕緊
        維護，原告即逃出工作，然被告隨即一再揚言欲對原告不利，原告子即打電
        話通知原告，原告即躲藏起來。然至晚上八時左右，被告即拿工具砸門，欲
        闖入原告躲藏處對原告不利，原告甚為害怕，即從樓上拉電線跳樓逃跑，後
        向女兒求救，於翌日再行驗傷，並向家暴中心求助，獲得安置。
  （四）按夫妻之一方受他方不堪同居之虐待者，他向法院請求離婚，民法第一千零
        五十二條第一項第三款定有明文，民法第一千零五十二條第三款，所謂不堪
        同居之虐待，係指予以身體上或精神上不可忍受之痛苦，致不堪繼續同居而
        言。最高法院三十四年上字第二九八六號迭著有判例。依前所述，被告一再
        揚言欲與原告離婚，要讓原告受不了無條件離婚，再一再辱罵原告、逼迫原
        告與其離婚並迭次毆打原告之行為，甚而持械欲對原告不利等情，致原告精
        神上、身體上痛苦不堪，恐懼非常。兩造婚姻已無任何情誼可言，自難謂無
        構成前揭法律規定之離婚事由，爰依一千零五十二條第一項第三款請求准予
        兩造離婚。
  （五）次按，有重大事由難以維持婚姻者，夫妻之一方得請求離婚，民法第一千零
        五十二條第二項亦有明文，原告因不願再委屈於婚姻暴力之陰影下，另兩造
        均無維持婚姻之意欲，無夫妻間之恩情，被告竟不顧原告尊嚴及生活，與訴
        外女子對外以夫妻相稱，並一再揚言欲與原告離婚，不願與原告共同生活，
        時常對原告拳打腳踢，足徵被告對原告已無憐惜之情，已然令原告墜陷痛苦
        深淵，更彰顯被告對原告已失妻間應互信、互諒、互相扶持共維和諧、幸福
        、安全生活之誠摯基礎。足見兩造之婚姻已發生破綻，且依客觀之標準，任
        何人處於原告之境況，均將喪失維持婚姻之意欲，確有難以維持婚姻生活之
        重大破綻存在，勉予維持，徒增兩造怨隙，絕無復合之可能，是原告爰依前
        揭法律關係，亦提出離婚之請求。
  （六）按夫妻之一方因判決離婚，而受有非財產上之損害者，受害人得請求賠償相
        當之金額，民法第一千零五十六條第一、二項定有明文，本件兩造之婚姻，
        既因被告對原告已無夫妻恩愛之情，時常逼迫原告與其離婚，並進而多次對
        原告動粗毆打原告，使原告長期飽受被告身體、精神之虐待，迫使原告外出
        尋求庇護逃難，無從感受到婚姻生活之幸福、安全、美滿之情，僅有恐懼、
        痛苦不堪之生活，致婚姻之難以維持，自係因被告過失所致，原告亦因長期
        忍受此不堪之婚姻生活，精神痛苦不堪，恐懼難安，自受有非財產上之損害
        無疑，爰依民法第一千零五十六條第一、二項之規定，請求被告賠償原告非
        財產上之損害新台幣（下同）壹佰萬元整，及自起訴狀繕本送達之翌日起至
        清償日止按年息百分之五計算之利息。
乙、被告方面：
  一、聲明：
  （一）原告之訴駁回。
  （二）訴訟費用由原告負擔。
  二、陳述：
  （一）緣原、被告於結婚初感情尚和睦並陸續育有二子一女，因被告世代務農且被
        告無識字，所以被告都將辛苦所賺來的錢全數都交由原告管理（如：房屋、
        田地所有權狀都交由原告保管）。原告不知何時性情大變在還未去大陸遊玩
        之前，已跟被告要求二次要離婚，被告當時不予理會。原告日前跟老闆之細
        姨赴大陸遊玩後不久，便向被告要自由，不想跟被告一起生活，吵嚷要離婚
        且要將房屋及田地過戶給原告，被告向原告說明因房屋及田地都有設定抵押
        權不可過戶，原告隨即反駁說：「名字（即所有權人）過戶給我，但債務必
        須由被告承擔」。被告每次想起至此，痛苦萬分，原告身為人妻本應相互扶
        持，為何景氣一下滑，無法讓原告過著較富裕生活，原告便藉故吵吵鬧鬧要
        離婚，甚至造謠讓家中小孩對此父親不諒解。現今有跟原、被告生活在一起
        的，只剩下次子劉安盛、小女劉約季已嫁為人婦又不住在家裡、長子劉致良
        因服兵役也不住在家裡頭。原告請小女及長子當證人，根本沒有可信度可言
        ，都是聽原告敘述的。
  （二）另原告在起訴狀中陳明，被告對原告如何地百般凌辱、虐待，其事實均非原
        告所言；實則被告乃孝悌之人，對其父母、兄弟、妻兒照顧無微不至，而原
        告所陳述之事均捏造事實，實乃原告一面之詞，並非實情；夫妻之間豈有不
        鬥嘴、吵架時及拉拉扯扯之事，在言語上難免有不雅之言脫口而出，並非被
        告之原意，事後兩造仍恩愛如昔。原告竟然於起訴狀中陳明，難以與被告共
        同生活，而由社會工作人員緊急安置中，原告所言都與事實不符，實因原告
        常常工作完畢後，藉故不回家，常住在老闆之別墅裡。原告自己行為不檢點
        ，還誣賴被告與一訴外女子過從其密、佳人作伴，置家人於不顧，且疑心生
        暗鬼，懷疑被告與人有染。
  （三）再者，原告所陳述被告自九十一年四月十一日起已不給原告生活費，還要求
        原告支付貸款利息，原告告知沒有繳納，即遭被告毆打，原告所言與事實差
        距甚大；實乃被告與原告結婚至日前，被告所賺取之金錢都交由原告管理，
        理所當然貸款利息要原告拿錢繳納，但原告都秉持著只進不出，被告也無可
        莫何，都是被告等到有錢時才拿去農會清償數個月之貸款利息，加上景氣不
        好，農作物收成也不好，被告哪裡有錢給原告無度揮霍。被告對原告之愛護
        ，鄰里間眾所皆知之事，怎忍原告受到凌辱及虐待之事呢？原告所提出其具
        體事證三張驗傷單因何而來，被告完全不清楚，原告竟拿此作其文章及起訴
        之根據。
  （四）綜合所陳，被告對原告此一舉動，深感痛心，對於事實之抹黑，被告與次子
        劉安盛每天只顧賺錢工作，為了讓妻子過好一點生活並供應家用，無奈景氣
        之差，實是被告所料想不到的，原告現今一心一意只想用此訴訟跟被告離婚
        ，威脅要到錢財及房屋、田地過戶給原告而已，根本不想與被告共體時艱，
        被告心酸血淚，非短短數字所能描述，為此狀請鈞院鑒核，駁回原告之訴。
    理    由
一、按維護人格尊嚴與確保人身安全，為我國憲法保障人民自由權利之基本理念，而
    增進夫妻情感之和諧，防止家庭暴力之發生，以保護婚姻制度，亦為社會大眾所
    期待，故民法第一千零五十二條第一項第三款所稱「不堪同居之虐待」，應就具
    體事件，衡量夫妻之一方受他方虐待所受侵害之嚴重性，斟酌當事人之教育程度
    、社會地位及其他情事，是否已危及婚姻關係之維繫以為斷；若受他方虐待已逾
    越夫妻通常所能忍受之程度而有侵害人格尊嚴與人身安全者，即不得謂非受不堪
    同居之虐待。次按夫妻間不堪同居之虐待，包括身體上及精神上不堪同居之虐待
    。究竟有無此種虐待，須從夫妻之一方對待他方，是否處於誠摯基礎而為觀察。
    此誠摯基礎若未動搖，則偶有勃谿，固難謂為不堪同居之虐待；若已動搖，終日
    冷漠相對，亦難謂非虐待。故一方主張受有他方不堪同居之虐待時，必須就雙方
    共同生活的全盤情況為觀察，以斷定其有無。
二、原告主張兩造為夫妻關係，現仍存續中之事實，有戶籍謄本為憑，堪信為真實。
    原告又主張被告經常毆打原告，復於九十一年五月十七日動手毆打原告，致原告
    受有顏面部、四肢多處挫擦傷之傷害，幸兩造之子劉致良見狀保護原告，原告始
    得至醫院驗傷，不料原告回家後，被告不僅再毆打原告，並毆打兩造之子劉致良
    ，致兩造之子劉致良受有左手肘、左前臂、右腳多處瘀傷之傷害；被告又於九十
    一年五月二十一日晚上八時左右，拿工具砸門欲對原告不利，原告害怕而從樓上
    拉電線跳樓逃跑向女兒求救，於跳樓時受有右手掌食指、中指水疤傷痕、右前臂
    擦傷、右膝部瘀血、右臀瘀血之傷害等情，業據提出驗傷診斷證明書參紙為憑，
    核與證人即兩造子女劉致良、劉約季證述情節相符，被告雖以夫妻吵架難免拉扯
    ，且只有一次云云置辯，並以兩造之子劉安盛證稱「：：：五月十七日那天白天
    我不在家，晚上十一、二點我已經睡著了，所以不知道那天所發生的事情，只是
    之前有看過他們發生口角，但沒看過他們動手打架」等語為佐證，惟查，劉安盛
    係證稱不在家或已睡覺，並未見到兩造吵架云云，觀劉安盛證詞，係其未見兩造
    吵架，尚不能推斷被告確無毆打原告之事。再查，證人即兩造之子劉致良證稱「
    ：：：今年四月二日凌晨五、六點時，我聽到他們爭吵聲，因為爸爸賺錢不繳貸
    款及因為女人的事，我開門進去看到爸爸抓媽媽頭髮，並打了媽媽一巴掌，我進
    去隔開他們，也被爸爸打了我胸前一掌，後來就各自去工作。後來四月十二日半
    夜凌晨，聽到爭吵我又進門去看，這一次沒有看到打人的情況，但爸爸還是有作
    勢要打媽媽的意思。五月九日上午凌晨聽到爭吵聲，我下樓看到爸爸用拳頭打媽
    媽的肩膀，五月十七日晚上十一、二點有聽到爭吵聲，我去敲門，看到媽媽嘴角
    流血，爸爸又要打人，我將他們隔開，爸爸動手又用腳踹，可能都被我擋掉了，
    但我確定爸爸有拉媽媽的頭髮，至於有無打到媽媽我不確定，這一次媽媽叫我載
    他去驗傷，驗完傷後又到警察局備案，之後回家爸爸又動手打媽媽耳光，爸爸還
    掐我脖子。五月二十一日上午媽媽要出門，爸爸就拉媽媽安全帽，我將他們隔開
    ，爸爸就搶媽媽鑰匙過去。後來爸爸還到媽媽工作的地方，並破壞媽媽工作地點
    的門窗：：：」及兩造之女劉約季證稱「：：：我四月十五日回娘家，看到媽媽
    身上有傷，隔一、二天我與爸爸、媽媽三人，他們在談離婚的事情，我有跟爸爸
    說談事情不能打人，爸爸回說這個女人不打不行，之前我是沒實際看到爸爸打媽
    媽，五月二十一日是媽媽打電話叫我去載他，他說爸爸到他工作的地點要去敲門
    、撞門，他很害怕，媽媽就從三樓的電線下滑到一樓，從小爸爸就脾氣不好，常
    翻桌子，他也常喝醉酒，我們去載他的次數非常多」、「小時候看到爸爸打媽媽
    的次數很多，但最近爸爸下手很重：：：」等語，核與原告所陳相符，是被告抗
    辯，並不足採，而原告主張，堪信為真實。本院斟酌兩造身份、地位、教育程度
    ，及被告一再毆打原告，試圖以情緒性之暴力行為與原告溝通等情，足認兩造維
    持婚姻之基礎已然動搖，而原告為被告毆打成傷，顯係虐待，原告所受精神與肉
    體之痛苦，顯已達不堪同居之程度。從而，原告以不堪同居之虐待為由訴請離婚
    ，為有理由，應予准許。
三、另查本院既以原告受被告不堪同居之虐待請求離婚，為有理由而准許之，則原告
    其餘就請求離婚部分之主張及陳述，即無庸再行審酌，併此敘明。
四、復按夫妻之一方，因判決離婚而受有損害者，得向有過失之他方，請求賠償。前
    項情形，雖非財產上之損害，受害人亦得請求賠償相當之金額，但以受害人無過
    失者為限，民法第一千零五十六條第一、二項定有明文。經查兩造結婚數十年，
    子女均已成年，由於被告之暴力相向，致原告受傷，不得已離家，已無破鏡重圓
    之可能，今經判決離婚，原告精神上受有痛苦，乃人情之常。是原告主張兩造發
    生離婚之結果，完全係肇因於被告之行為所致，而原告因離婚遭受精神上之痛苦
    等情，堪信為真實。按之前揭法條之規定，原告對離婚既無有責原因存在，其請
    求被告賠償慰撫金，於法洵屬有據。又按，判決離婚之原因如果由夫構成，則夫
    應就其妻所受損害予以賠償，至其給與額數，則應斟酌其妻之身分、年齡及自營
    生計之能力與生活程度，並其夫之財力如何而定（最高法院十九年上字第三六號
    判例參照）。本院審酌原告係四十二年十一月二十七日出生，年近五十歲，在果
    園工作，月收入約一萬五千元，名下無不動產；而被告係四十二年三月四日出生
    ，亦年近五十歲，擔任怪手司機，一天工資為六千元，名下有土地六筆、房屋二
    間，暨原告受被告毆打之次數及受傷程度，原告為女性，離婚後再婚較為不易等
    一切情狀，認原告請求被告應賠償慰撫金在貳拾萬元之範圍內，尚稱允當，應予
    准許，逾此範圍之請求，為無理由，不應准許。
五、據上論結，原告之訴，為一部有理由，一部無理由，依民事訴訟法第第七十九條
    但書，判決如主文。
中      華      民      國    九  十  一    年    九    月      二      日
                                  臺灣臺南地方法院家事法庭
~B法　　　官　王  獻  楠
右為正本係照原本作成。
如對本判決上訴，須於判決送達後二十日內向本院提出上訴狀。
中      華      民      國    九  十  一    年    九    月      二      日
~B法院書記官　白  貴  珠
